【裁判字號】    97,訴,289
【裁判日期】    980105
【裁判案由】    第三人異議之訴
【裁判全文】
臺灣屏東地方法院民事判決               97年度訴字第289號
原      告  丁○○
被      告  財政部臺灣省南區國稅局東港稽徵所
法定代理人  邱政茂
訴訟代理人  己○○
            庚○○
被      告  中央健康保險局高屏分局
法定代理人  蔡魯
被      告  行政院勞工委員會職業訓練局
法定代理人  陳益民
被      告  屏東縣政府稅務局東港分局
法定代理人  吳光男
上列當事人間請求第三人異議之訴事件，本院於民國97年12月18
日言詞辯論終結，判決如下：
    主  文
原告之訴駁回。
訴訟費用由原告負擔。
    事實及理由
一、本件被告中央健康保險局高屏分局、行政院勞工委員會職業
    訓練局、屏東縣政府稅務局東港分局未於言詞辯論期日到場
    ，核無民事訴訟法第386 條各款所列情形，爰依原告聲請，
    由其一造辯論而為判決。
二、原告主張：
    訴外人恆一管業股份有限公司（下稱恆一公司）因滯欠營業
    稅稅款逾期未繳納，經財政部臺灣省南區國稅局東港稽徵所
    依法移送屏東行政執行處強制執行，該處於民國96年1 月8
    日以90年度營稅執字第23214 號行政執行事件執行查封恆一
    公司所有坐落於屏東縣東港鎮○○段351 、352 地號土地上
    ，門牌號碼為屏東縣東港鎮○○里○○路45-30 號之未辦保
    存登記建物（下稱系爭建物），然恆一公司之廠房係坐落於
    東港鎮○○段314 、323 、334 地號土地上，而屏東行政執
    行處所查封之系爭建物係坐落在同段352 地號土地上，並非
    坐落在同段334 、323 、314 地號土地上。又系爭建物係原
    告原始建築，為其所有，經向屏東行政執行處聲明異議未果
    ，爰依強制執行法第15條規定提起第三人異議之訴，並聲明
    ：法務部行政執行署屏東行政執行處90年度營稅執字第2321
    4 號營業稅法執行事件，就原告所有坐落屏東縣東港鎮○○
    段352 地號土地上未保存登記系爭建物所為強制執行程序應
    予撤銷。
三、被告財政部臺灣省南區國稅局東港稽徵所辯稱：
(一)、否認系爭建物為原告所有。按強制執行貴在迅速，故對於執
    行標的是否為債務人之責任財產，係以財產外觀為認定之原
    則，以外觀上容易判斷是否屬於債務人財產之事實為標準，
    據以實施強制執行。本案被告與訴外人恆一公司間之營業稅
    欠稅執行案件，於96年1 月8 日由屏東行政執行處會同被告
    暨恆一公司法定代理人鄭福耀先生至現場查封該公司所有之
    財產，查封當日鄭福耀先生表示門牌號碼東港鎮○○里○○
    路45-30 號之建物係恆一公司所有，惟目前係由原告占有使
    用中且依據房屋稅課稅明細表所示，系爭建物之納稅義務人
    確係恆一公司，故屏東行政執行處就系爭建物所為之執行行
    為核與前揭「外觀認定原則」相符。又本案原告既主張屏東
    行政執行處所查封之未保存登記建物為其所有，其有排除本
    件強制執行之權利，原告就其因原始建築取得上開建物所有
    權之事實，自應負舉證責任。並聲明：原告之訴駁回。
(二)、被告中央健康保險局高屏分局、被告行政院勞工委員會職業
    訓練局、屏東縣政府稅務局東港分局未於言詞辯論期日到場
    ，亦未提出書狀作何聲明或陳述。
四、法院之判斷：
(一)、原告主張訴外人恆一公司因滯欠被告財政部臺灣省南區國稅
    局東港稽徵所稅款逾期未繳納，經該所依法移送屏東行政執
    行處強制執行，該處於96年1 月8 日以90年度營稅執字第23
    214 號行政執行事件執行查封坐落於屏東縣東港鎮○○段35
    1 、352 地號上未辦保存登記之系爭建物等情，業據提出法
    務部行政執行署屏東行政執行處函為證，復經本院依職權調
    閱法務部行政執行署屏東行政執行處90年度營稅執字第0002
    3214號執行案件卷宗，經核屬實，且為到庭被告所不爭執，
    堪信為真正。原告主張系爭建物為其所有，到庭被告則以前
    揭詞置辯，是以本件爭執點為系爭建物是否為原告所有，茲
    審酌如下：
(1)、當事人主張有利於己之事實者，就其事實有舉證之責任。民
    事訴訟法第277 條前項定有明文。原告主張恆一公司之廠房
    係坐落於屏東縣東港鎮○○段314 、323 、334 地號而非同
    段351 、352 地號等語，惟本件強制執行程序，係就同段
    351、352 地號上未辦保存登記之系爭建物為強制執行，則
    原告即應證明系爭房屋為其所有，而非以恆一公司的建物均
    係在同段314 、323 、334 地號，而可謂系爭建物非恆一公
    司所有而為抗辯。
(2)、原告主張系爭建物為其出資興建，雖有證人乙○○、甲○○
    、丙○○、戊○○到庭證稱係由原告僱請他們興建系爭房屋
    ，惟其復表示係就現有的材料為興建，原告只是出工錢等語
    （見本院卷73至77頁），惟依上開證詞僅知原告有給付證人
    等工錢的行為，惟該筆金錢是否為原告所有，則無得知悉。
    再者，證人表示係就現有的廢鐵搭蓋系爭建物，原告亦表示
    因屏東縣東港鎮公所執行開闢道路強制工程，因恆一公司所
    有之房屋抵觸道路為違章建物經東港鎮公所委由連鴻營造執
    行拆除，連鴻營造公司則僱請原告執行拆除，因未編列預算
    ，故工料相抵，由原告取得上開拆除物之所有權，原告遂將
    拆除物重新搭建系爭建物等語，惟查原告並未提出任何證據
    證明訴外人連鴻營造公司有僱請其拆除違章建築的行為，則
    其所謂之工料相抵是否屬實，容有疑義。再者，恆一公司於
    法務部行政執行署屏東行政執行處為強制執行時表示該拆除
    物為其所有，此有該處96年1 月8 日執行調查筆錄可稽（見
    上開執行卷），則系爭建物之原料是否為原告所有，未見原
    告提出其他證據證明之，自難為有利於其之認定。
(3)、原告主張系爭建物之房屋稅係由其所繳納等語，並提出房屋
    稅繳款書為證（見本院卷第63頁），惟查系爭建物之房屋稅
    自民國83年起納稅人即為恆一公司，此有房屋稅課稅明細表
    在卷可稽（見本院卷第36頁），而原告所繳納之房屋稅係自
    97年5 月即法務部行政執行署屏東行政執行處為本件強制執
    行後方才由其繳納，且其繳納僅有門牌號碼屏東縣東港鎮○
    ○里○○路45-30 號前面之部分，則核與本件係就門牌號碼
    船頭路45-30 號全部為查封有間，自難以其有為部分繳納稅
    捐的行為，即認系爭建物全部為其所有。
(4)、綜上所述，原告未能證明系爭建物為其所有，本院自難為有
    利於其之認定，是其請求撤銷法務部行政執行署屏東行政執
    行處90年度營稅執字第23214 號營業稅法執行事件，就坐落
    屏東縣東港鎮○○段352 地號土地上未保存登記系爭建物所
    為強制執行程序予以撤銷，為無理由，應予駁回。
五、結論，原告之訴為無理由，依民事訴訟法第78條、第385 條
    第1項前段，判決如主文。
中    華    民    國    98    年    1    月    5    日
                  民事第二庭        法  官  吳思怡
正本係照原本作成。
如不服本判決，應於收受送達後20日內向本院提出上訴書狀，其
未表明上訴理由者，應於提出上訴後20日內向本院補提理由書狀
（均須按他造當事人之人數附繕本）。
中    華    民    國    98    年    1    月    5    日
                                    書記官  王秋淑


司法院資訊處製作；財團法人民間司法改革基金會備份。
